【裁判字號】    89,訴,992
【裁判日期】    900730
【裁判案由】    損害賠償
【裁判全文】
臺灣屏東地方法院民事判決  八十九度訴字第九九二號
    原      告  乙○○○○○○.
    法定代理人  丙○○
    被      告  甲○○
右當事人間請求損害賠償事件，本院判決如左：
    主    文
被告應給付原告新台幣參拾伍萬陸仟肆佰元及自民國八十九年六月二日起至清償日止
，按週年利率百分之五計算之利息。
原告其餘之訴駁回。
訴訟費用由被告負擔三分之二，餘由原告負擔。
本判決第一項於原告以新台幣拾貳萬元供擔保後，得假執行。但被告如於假執行程序
實施前，以新台幣參拾伍萬陸仟肆佰元為原告預供擔保後，得免為假執行。
原告其餘假執行之聲請駁回。
    事    實
甲、原告方面：
  一、聲明：求為判決（一）被告應給付原告新台幣五十六萬一千四百元及自起訴狀
    繕本送達翌日起至清償日止，按週年利率百分之五計算之利息。（二）願供擔保
    聲請假執行。（三）訴訟費用由被告負擔。
  二、陳述略稱：被告甲○○係原告（乙○○○○○○○○○，以下簡稱盲協會）而
      僱請之秘書，負責總務、會計及出納等業務，於八十三年七月至八十五年三月
      任職期間，利用職務之便於帳冊為不實支出之登載，先後幫助訴外人黃清山（
      即原告前任理事長）侵占原告之公款達五十六萬一千四百元，案經鈞院八十七
      年度訴字第二○四號刑事判決有罪確定，為此依僱傭及委任之法律關係，請求
      被告因債務不履行之損害賠償。
  三、證據：提出本院八十七年度訴字第二○四號刑事判決。
乙、被告方面：
  一、聲明：求為判決駁回原告之訴及假執行之聲請，訴訟費用由原告負擔。如受不
    利判決願供擔保請准宣告免為假執行。
  二、陳述略稱：（一）被告與原告係單純以勞務給付為目的之工作，雇主自不得任
    意以勞工所提供之勞務有瑕疵為由，而主張勞工所給付之勞務為不完全給付，否
    則顯有造勞動基準法旨在藉由法律給予處於弱勢地位之勞工一個理保障之積極目
    的，從而原告援引民法第二百二十七條之規定請求賠償，顯無理由。又被告與原
    告間之關係，單純為勞務給付，並非委任性質，被告於八十五年三月間係主動辭
    職，雙方非因重大事由而終止契約，自無民法第四百八十九條之適用。（二）訴
    外人黃清山擔任原告理事長期間，曾以原告名義多次向被告借款，至今尚欠三十
    萬六千元未清償，又縱認被告應負本件賠償責任，被告亦得依民法第三百三十四
    條之規定，主張就三十萬六千元部分予以抵銷。
  三、證據：電話錄音譯文影本、錄音譯文影本各一份。
丙、本院依職權調取本院八十七年度訴字第二○四號刑事卷。
    理    由
甲、程序方面：
    本件原告固係利用本院刑事庭審理八十七年度訴字第二○四號案件之審判程序中
    ，以被告因侵權行為致生損害於原告，而依法提起本院附帶民事訴訟請求損害賠
    償，然本件附帶民事訴訟事件，已據刑事庭於八十九年九月二十一日裁定移送本
    院民事庭審理，自此本件損害賠償事件即已脫離刑事訴訟程序，而應適用普通民
    事訴訟程序。準此，原告於裁移民事庭後，請求將訴訟標的變更為債務不履行之
    損害賠償，核與侵權行為之基礎事實同一，並不礙於訴訟程序之進行，自應予以
    准許。又因訴訟標的已非侵權行為損害賠償請求權，自不發生因請求權罹於二年
    時效而消滅之問題，併為敘明。
乙、實體方面：
一、被告甲○○係原告（乙○○○○○○○○○，以下簡稱盲協會）所僱請之秘書，
    負責總務、會計及出納等業務，於八十三年七月至八十五年三月任職期間，利用
    職務之便於帳冊為不實支出之登載，先後幫助訴外人黃清山（即原告前任理事長
    ）侵占原告之公款達五十五萬六千四百元，致生損害於盲協會，並經本院以幫助
    業務侵占罪，判處有期徒刑一年，緩刑三年確定在案等事實，為兩造所不爭，並
    有本院八十七年度訴字第二○四號刑事判決在卷可按，堪以認為真實。茲兩造所
    爭執者，係原告得否依委任契約或不完全給付之債務不履行，請求被告負損害賠
    償責任？及被告得否以其對原告有三十萬六千元之債權，用以抵銷前揭損害賠償
    債務？
二、損害賠償部分：按稱委任者，謂當事人約定一方委託他方處理事務，他方允為處
    理之契約，民法第五百二十八條定有明文。本條所稱之「事務」，在學理上可分
    為法律事務與非法律事務。前者，如買賣、借貸、同意、催告等是。後者，如記
    帳、算帳、會計、醫療者是。本件被告於前開期間受僱於原告盲協會擔任秘書職
    務，其工作內容係在理事長授權下，負責總務、會計及出納等業務，已如前述，
    依首揭說明，兩造間應屬委任契約關係至明。又受任人因處理委任事務有過失，
    或因逾越權限之行為所生之損害，對於委任人應負損害賠償之責。又債務人不為
    給付或不為完全之給付者，債權人得聲請法院強制執行，並得請求損害賠償。民
    法第五百四十四條及修正前民法第二百二十七條分別著有明文。查本件被告於任
    職期間，明知訴外人即前任理事長黃清山挪用公款，供為己用，竟一再配合其要
    求，以繳交盲協會房屋貸款為由，提領盲協會公款交付黃清山侵吞，並在其掌管
    之帳冊上為不實之記載，共計造成新台幣五十五萬六千四百元之損害，核其所為
    ，顯逾越其秘書職務上之權限，並違反受任人（被告）應依委任人（原告）指示
    處理委任事務此項義務之行為，依首揭條文之規定，被告為受委任人即負有賠償
    右開損害之責。又被告之前開行為，同時亦屬不依債務本旨，履行債務，為不完
    全給付之債務違反，委任人即原告當得按債務不履行之法則，對之請求賠償右揭
    損害，共計為五十五萬六千四百元及其遲延之法定利息，於法尚非無據。是以被
    告辯稱伊與原告間係單純提供勞務之僱傭關係，原告不得主張其工作內容有瑕疵
    ，請求損害賠償云云，當屬誤解，要難採取。
三、債務抵銷部分：被告主張訴外人黃清山擔任理事長期間，以原告之名義，多次向
    原告借款五十九萬六千元，尚欠三十萬六千元未清償，為此主張將此部分欠款抵
    銷前揭損害賠償債務等情。並提出黃清山與被告之母林香貴於八十五年四月二十
    二日於電話中對話之錄音與譯文一份，該錄音帶經本院刑事庭於八十八年四月十
    五日當庭播放，被告與黃清山均坦承該次對話，而據該錄音帶與譯文所載，黃清
    山確曾向被告之母表示其曾向被告借款三十萬六千元，用以盲協會購屋之用，並
    經盲協會理監事通過承認此事等語。其次，八十五年四月二十日在盲協會理事長
    丙○○與其他理監事楊趙勇、王能宗、施進河、郭清在、陳明和、黃清山等人在
    場時，被告向渠等報告帳務稱黃清山以盲協會名義向其借款，接近六十萬元，未
    曾要求利息，尚欠其三十萬六千元，伊也未急於收回，而當時與會之理監事等人
    亦未對此一事實表示異議，反而表示被告很辛苦，犧牲很多等語，被告隨後並表
    示願將其中十萬六千元捐給盲協會，剩下二十萬元慢慢再還就好，在場理監事在
    一陣鼓掌聲中通過等情，亦有該日之錄音譯文附卷可稽，並經理事長丙○○於八
    十八年月十五日本院刑事庭訊問時所是認，復為前述刑事判決確認屬實，業據本
    院調卷審核無訛，自堪信為真實。故而，原告辯稱前開立錄音帶遭剪接否認借款
    其事，固自無足取，而被告主張原告尚欠三十萬六千元，亦非事實。據上可知，
    原告確有向被告借款五十九萬六千元，除已清償二十萬元外，原告又捐出十萬六
    千元，計尚欠被告二十萬元，堪足認定。被告主將張將此部分欠款抵銷前開損害
    賠償金，核無不合，經抵銷二十萬元後，原告請求損害賠償之金額，應為三十五
    萬六千四百元。
四、綜上論述，原告本於債務不履行之損害賠償及委任契約之損害賠償規定，請求被
    告賠償新台幣三十五萬六千四百元，及自催告日即本訴狀送達翌日之民國八十九
    年六月二日起至清償日止，按週年利率百分之五計算之利息，均於法有據，為有
    理由，應予准許。至於逾此部分及其利息之請求，於法不合，為無理由，應予駁
    回。
五、假執行之宣告：原告陳明願供擔保，請求宣告執行，被告陳明願供擔保，請准免
    為假執行，均核無不合，茲分別酌定擔保金額，予以准許。至於原告敗訴部分，
    其假執行之聲請，亦失所附麗，併此敘明。
結論：本件原告之訴，一部為有理由，一部為無理由，依民事訴訟法第七十九條但書
      、第三百九十條第二項、第三百九十二條，判決如主文。
中      華      民      國    九十      年      七      月    三十      日
                                    臺灣屏東地方法院民事第一庭
~B法      官  廖文忠
右為正本係照原本作成。
如不服本判決，應於送達後廿日內，向本院提出上訴狀。
~B法院書記官  蘇聰藝
中      華      民      國    九十      年      八      月      三      日


司法院資訊處製作；財團法人民間司法改革基金會備份。
